臺灣桃園地方法院民事判決　　　　　　　93年度訴字第1105號
原　　　告　甲○○
訴訟代理人　黃育勳律師
被　　　告　乙○○
訴訟代理人　陳鄭權律師
複　代理人　唐永洪律師
　　　　　　丁俊和律師
　　　　　　劉君豪律師
上列當事人間請求清償債務事件，本院於民國94年5 月30日辯論
終結，本院判決如下：
    主    文
被告應給付原告新臺幣壹佰肆拾伍萬壹仟肆佰貳拾伍元，及自民
國九十三年九月十四日起至清償日止，按週年利率百分之五計算
之利息。
訴訟費用由被告負擔。
本判決第一項於原告以新臺幣肆拾捌萬參仟捌佰零捌元為被告供
擔保後得假執行；但被告以新臺幣壹佰肆拾伍萬壹仟肆佰貳拾伍
元為原告預供擔保後，得免為假執行。
    事實及理由
一、原告起訴主張：被告前於民國87年7 月15日持附表編號001
    、002 、003 支票3 紙，向原告調借現款新台幣（下同）69
    2,510 元，後又於同年10月19日持附表編號004 、005 、00
    6 、007 支票4 紙，向原告調借現款758,915 元，均約定以
    支票所載期日為清償期日，原告如數借與。詎上開支票於提
    示後全遭退票，經催索被告仍未予置理。爰依消費借款契約
    提起本訴，聲明被告應給付原告1,451,425 元，及自起訴狀
    繕本送達翌日起算至清償日止，按年息5%計算之利息。
二、被告則以：附表所列支票7 紙乃被告父親即訴外人丙○○所
    經營之乾維企業有限公司（下稱乾維公司）急需資金週轉，
    由訴外人丙○○持向原告借款，本件消費借貸法律關係乃存
    在於原告與訴外人丙○○間，與被告無涉；又附表編號002
    、004 之支票背面有立譽實業有限公司（下稱立譽公司）帳
    號記載，該公司為最後持票人及提示人，原告執此該二紙支
    票充作被告向原告借款之證據，顯屬荒謬等語置辯。並聲明
    駁回原告之訴及假執行聲請，如受不利判決，願供擔保，請
    准宣告免為假執行。
三、原告主張附表所列支票7 紙為被告及其父親丙○○所簽發用
    以擔保借款債務乙情，被告並不否認。惟原告主張被告係以
    附表所列支票擔保其向原告之借款債務，並約定各以票載期
    日為清償日，原告並已如數交付借貸款項予被告等情，則為
    被告所否認，並以消費借貸之法律關係乃存在於原告與訴外
    人丙○○間等語置辯。
四、按「消費借貸，因金錢或其他代替物之交付，而生效力」民
    法第475 條定有明文。又「執票人主張票據係發票人向其借
    款而簽發交付，以為清償方法，發票人復抗辯未收受借款，
    消費借貸並未成立，執票人就借款已交付之事實，應負舉證
    責任」最高法院82年台上字第3202號著有判決在案。經查，
    被告係訴外人丙○○之女兒，而訴外人丙○○實際經營之乾
    維公司營運狀況不佳，故需借票週轉借款一情，業經被告於
    本院94年5 月2 日言詞辯論期日中所自承。而本件消費借貸
    關係係存在於兩造之間，則據原告聲請傳訊之證人丁○○於
    本院93年11月30日言詞辯論期日時到庭證稱：「八十七年七
    月間，丙○○、乙○○到立譽公司來…，當時乙○○跟我說
    她缺現金要跟徐先生調現金…，這次我有看到乙○○拿三張
    支票要跟徐先生調現金，徐先生當天就請人去領錢回來並將
    現金交給乙○○。八十七年十月間也是丙○○、乙○○一起
    過來，乙○○跟我說她要跟徐先生調現金…，這次乙○○是
    拿了四張支票來調借，徐先生也是當天請人去提領現金給她
    們。」等語屬實，此核與原告所提附卷之支票存款對帳單及
    活期儲蓄存款存摺所現，原告曾於87年7 月15日由其經營之
    立譽公司於第一商業銀行帳戶提領現金790,554 元及同年10
    月19日於原告第一商業銀行帳戶提領現金670,000 元之時間
    大致相符，亦與原告所述因被告出面表明欲借款之意，始收
    取附表所列支票7 張同意借款情節相符。被告雖否認曾至立
    譽公司處所向原告借款乙節，並謂證人丁○○為原告之妹婿
    ，其所言乃附和原告之詞，不足採信云云。惟查，訴外人丙○○在此之前已負欠原告多筆票款債務，此有原告提出台灣
    彰化地方法院債權憑證可稽，是原告已不願再行出借金錢予
    訴外人丙○○，倘若原告係以丙○○為借款人之意而收受附
    表所列之支票，理應會要求丙○○在附表編號001 、003 、
    005 、006 、007 支票背書以為擔保，但原告卻捨此不就。
    再依被告所陳伊申請之甲存帳戶支票簿均伊本人保管，因考
    量父親丙○○借票週轉開立之支票張數過多、票期過長，始
    會在伊簽發附票編號002 、004 支票之時指定乾維公司為受
    款人，則原告為確保債權清償，要求乾維公司實際負責人即
    訴外人丙○○在該2 紙支票背書，以合於票據法第37條連續
    背書之規定，並無不當。參以附表編號001 、003 、005 、
    006 、007 支票亦為原告蓋妥發票人印章後，逐張交予父親
    丙○○完成填載後，持向原告借款之情，倘被告承認曾陪同
    父親丙○○至立譽公司處所借款，判決結果將不利於己，是
    被告否認至立譽公司處所借款乙節，恐為避重就輕之詞。按
    依最高法院18年上字第1679號判例要旨「原告於起訴原因已
    有相當之證明，而被告於抗辯事實並無確實證明方法，僅以
    空言爭執，當然認定其抗辯事實之非真正，而應為被告不利
    益之裁判。」，本件原告就其交付借款予被告之事實已舉證
    人丁○○及提出支票存款對帳單及活期儲蓄存款存摺等物證
    為證，其舉證責任已盡，被告空言否認借款債務存在，應不
    足採。
五、從而，原告依消費借貸之法律關係向被告請求給付1,451,42
    5 元，及自起訴狀繕本送達翌日即93年9 月23日（按訴狀繕
    本係於93年9 月13日寄存送達，同年月22日生送達效力）起
    至清償日止按週年利率5%計算之利息，為有理由，應予准許
    。
六、本件消費借貸關係既存在兩造之間，已證述如前，則原告借
    款資金來源究為自有或立譽公司，及原告是否將附表編號00
    2 、004 支票存入立譽公司帳戶，及借款之實際運用人為何
    ，誠與兩造已成立生效之消費借貸契約無涉。是被告聲請本
    院調取原告及立譽公司甲存帳戶資料，以明借款之運用人，
    因不影響本判決之結果，爰不為調查審酌，附此敘明。
七、兩造均陳明願供擔保，聲請宣告假執行或免為假執行，經核
    無不合，爰各酌定相當擔保金額併准許之。
八、據上論結，本件原告之訴為有理由，依民事訴訟法第78條、
    第390條第2項、第392條第2項，判決如主文。
中　　華　　民　　國　　94　　年　　6 　　月　　13　　日
                          民事第三庭  法　    官　劉雪惠
以上正本係照原本作成
如對本判決上訴，須於判決送達後20日內向本院提出上訴狀
中　　華　　民　　國　　94　　年　　6 　　月　　13　　日
                                      法院書記官  曾建中
┌──────────────────────────────────┐
│支票附票  發票人均為被告乙○○　　　   　　　     　　　　  　　    │
├──┬────────┬──────┬─────┬────┬────┤
│編  │付　　款　　人　│發　票　日  │票面金額  │支　票　│受款人  │
│號  │　　　　　　　　│　　　　　　│(新台幣)  │號  碼  │暨背書人│
├──┼────────┼──────┼─────┼────┼────┤
│001 │桃園市信用合作社│87年12月15日│212,560元 │0000000 │        │
├──┼────────┼──────┼─────┼────┼────┤
│002 │同上            │87年12月25日│206,150元 │0000000 │乾維公司│
├──┼────────┼──────┼─────┼────┼────┤
│003 │華南商業銀行桃園│88年1月20日 │273,800元 │0000000 │        │
│    │分行            │            │          │        │        │
├──┼────────┼──────┼─────┼────┼────┤
│004 │桃園市信用合作社│87年12月18日│186,320元 │0000000 │乾維公司│
├──┼────────┼──────┼─────┼────┼────┤
│005 │同上            │87年12月5日 │190,865元 │0000000 │        │
├──┼────────┼──────┼─────┼────┼────┤
│006 │同上            │89年12月15日│190,865元 │0000000 │        │
├──┼────────┼──────┼─────┼────┼────┤
│007 │同上            │87年12月30日│190,865元 │0000000 │        │
├──┴────────┴──────┴─────┴────┼────┤
│                                      合計        1,451,425元       │
└──────────────────────────────────┘
